臺灣高等法院臺南分院刑事判決　　　　 96年度上訴字第399號
上　訴　人　臺灣雲林地方法院檢察署檢察官
被　　　告　甲○○
上列上訴人因被告違反毒品危害防制條例案件，不服臺灣雲林地
方法院95年度訴字第550號中華民國96年1月29日第一審判決（起
訴案號：臺灣雲林地方法院檢察署95年度毒偵字第861號），提
起上訴，被告為有罪陳述，本案行簡式審判程序，本院判決如下
：
    主  文
原判決關於施用第一級毒品部分暨所定執行刑撤銷。
甲○○施用第一級毒品，處有期徒刑陸月，如易科罰金，以銀元
參佰元即新台幣玖佰元折算壹日。
    事  實
一、甲○○前因施用第一級毒品海洛因案件，經觀察、勒戒後，
    認無繼續施用毒品之傾向，由臺灣雲林地方法院檢察署檢察
    官於民國（下同）92年9月19日以92年度毒偵字第883號不起
    訴處分確定，並於同日釋放出所；嗣又因施用第一級毒品案
    件，經觀察、勒戒後，認有繼續施用毒品之傾向，惟因毒品
    危害防制條例於93年1月9日修正施行，而於93年1月20日經
    釋放出所，並由臺灣雲林地方法院檢察署檢察官提起公訴，
    經臺灣雲林地方法院於93年6月30日以93年度訴字第112號判
    處有期徒刑七月確定；其後再因施用第一、二級毒品案件，
    再由本院分別判處有期徒刑10月、5月，並定應執行有期徒
    刑1年2月確定，且與前開徒刑接續執行，甫於95年5月2日假
    釋出監。詎猶不知警惕，復於前開觀察、勒戒執行完畢釋放
    後五年內，於95年6月1日採尿前回溯72小時內之某時，在不
    詳地點，施用第一級毒品海洛因一次。嗣因前犯之毒品危害
    條例執行案件，經裁定假釋中付保護管束，於95年6月1日15
    時7分許，前往臺灣雲林地方法院檢察署觀護人室報到，經
    採尿送驗結果呈「嗎啡陽性」反應而悉上情。
二、案經雲林縣警察局報請臺灣雲林地方法院檢察署檢察官偵查
    起訴。
    理  由
一、認定犯罪事實所憑之證據理由
（一）被告之自白。
（二）被告尿液經檢驗結果呈嗎啡陽性反應，有台灣檢驗科技股
      份有限公司濫用藥物尿液送檢驗報告一份在卷可稽。
（三）臺灣雲林地方法院檢察署92年度毒偵字第883號不起訴處
      分書電腦查詢列印報表一份在卷可稽。
二、論罪科刑之理由
（一）海洛因為毒品危害防制條例第2條第2項第 1款所規定之第
      一級毒品。核被告施用第一級毒品之行為，係犯毒品危害
      防制條例第10條第1項之施用第一級毒品罪。被告持有第
      一級毒品之目的，在於供己吸食，其持有毒品之低度行為
      ，應為施用毒品之高度行為所吸收，不另論罪。
（二）爰審酌被告有多次施用毒品前科，猶不知克制，再次施用
      毒品，無視於毒品對於自身健康之戕害及國家對於杜絕毒
      品犯罪之禁令，惟被告犯後坦承態度良好，及施用毒品者
      均具有相當程度之生理成癮性及心理依賴性，戒除不易，
      且犯罪心態與一般刑事犯罪之本質不同，非難性較低等一
      切情狀，分別量處如主文第二項所示之刑，並諭知易科罰
      金之折算標準。
（三）按行為後法律有變更者，適用行為時之法律。但行為後之
      法律有利於行為人者，適用最有利於行為人之法律，刑法
      第2條第1項定有明文。被告犯罪時之刑法第41條第 1項前
      段規定：「犯最重本刑為五年以下有期徒刑以下之刑之罪
      ，而受六個月以下有期徒刑或拘役之宣告，因身體、教育
      、職業、家庭之關係或其他正當事由，執行顯有困難者，
      得以一元以上三元以下折算一日，易科罰金。」，惟95年
      7月1日修正公布施行之刑法第41條第1項前段則規定：「
      犯最重本刑為五年以下有期徒刑以下之刑之罪，而受六個
      月以下有期徒刑或拘役之宣告者，得以新臺幣一千元、二
      千元或三千元折算一日，易科罰金。」，比較修正前後之
      易科罰金折算標準，以95年7月1日修正公布施行前之規定
      ，較有利於被告，則應依刑法第2條第1項前段，適用修正
      前刑法第41條第1項前段規定，定易科罰金之折算標準，
      併予敘明。又被告行為時之易科罰金折算標準，修正前罰
      金罰鍰提高標準條例第2條前段規定，就其原定數額提高
      為100倍折算1日，則本件被告行為時之易科罰金折算標準
      ，應以銀元300元折算1日，經折算為新臺幣後，應以新臺
      幣900元折算為1日
三、撤銷改判的理由及檢察官移送併辦意旨之判斷
（一）原審認被告施用第一級毒品之時間為95年5月底某日起至
      95年10月1日止，惟按：依其查獲情形，顯僅有95年6月1
      日採尿前回溯72小時內之某時這一次施用，有被告驗尿報
      告及自白，得以證明被告有施用毒品犯行，其餘時間（95
      年5月底某日至95年6月1日採尿前回溯72小時內之某時）
      施用毒品，均僅有被告自白，並無其他證據證明，依法自
      難僅憑被告自白，即認定被告於其他時間亦有該犯行，原
      判決於此部分之事實認定，尚有未洽。
（二）臺灣雲林地方法院檢察署檢察官併辦之95年度毒偵字第
      1529號被告又於95年9月間某日至95年10月1日21時311分
      止施用第一級毒品之案件，本院經核應係另行起意，核與
      本案無實質上一罪之關係，應退還臺灣雲林地方法院檢察
      署另行處理。此部分原審卻依集合犯論以一罪，亦有未洽
      。
四、適用法律
（一）刑事訴訟法第369條第1項前段、第364條、第299條第1項
      前段。
（二）刑法第11條前段、第2條第1項前段，修正前刑法第41條第
      1項前段。
（三）毒品危害防制條例第10條第1項，修正罰金罰緩提高標準
      條例第2條，現行法規所定貨幣單位折算新台幣條例第2條
      。
本案經檢察官吳忠賢到庭執行職務。
中　　華　　民　　國　　96　　年　　6 　　月　　6 　　日
                  刑事第三庭    審判長法　官  蔡勝雄
                                      法  官  吳森豐
                                      法　官  蘇清水
以上正本證明與原本無異。
如不服本判決，應於收受本判決後十日內向本院提出上訴書狀。
其未敘述上訴理由者並得於提起上訴後十日內向本院補提理由書
狀（均須按他造當事人之人數附繕本）「切勿逕送上級法院」。
　　　　　　　　　　　　　　　　　　　書記官  汪姿秀
中　　華　　民　　國　　96　　年　　6 　　月　　7 　　日
附錄本案論罪科刑法條：
毒品危害防制條例第10條第1項
施用第一級毒品者，處6月以上5年以下有期徒刑。
